臺北高等行政法院判決　　　　　　　　　　　　　　　九十年度訴字第一九八四號
　　　　　　　　　　　　　　　.
　　原　　　告　台順保險代理人股份有限公司
　　代　表　人　甲○○
　　被　　　告　財政部台北市國稅局
　　代　表　人　張盛和（局長）
　　訴訟代理人　丙○○
右當事人間因營利事業所得稅事件，原告不服財政部中華民國八十九年十二月二十八
日台財訴第0000000000號訴願決定，提起行政訴訟。本院判決如左：
　　主  文
原告之訴駁回。
訴訟費用由原告負擔。
　　事  實
一、事實概要：
    原告於民國（以下同）八十二年度營利事業所得稅結算申報，經被告機關核定為
    虧損新台幣（以下同）四一八、八二一元在案，嗣查獲其虛報乙○○薪資費用六
    ○○、○○○元，乃變更核定所得額為一八一、一七九元，並補徵所得稅額三五
    、二九五元 (181,179×25%－10,000），另按所漏稅額三五、二九五元，處以○
    ．五倍罰鍰一七、六○○元。原告不服，申請復查，未獲變更，提起訴願，經遭
    駁回，遂向本院提起行政訴訟。
二、兩造聲明：
　(一)原告聲明求為判決：原告未於言詞辯論期日到場，據其起訴狀及準備程序陳稱：
    訴願決定及原處分均撤銷。
　(二)被告聲明求為判決：
    原告之訴駁回，訴訟費用由原告負擔。
三、兩造之爭點：
    原告主張被告指其八十二年度列報案外人乙○○之薪資所得，係屬虛報，予以補
    徵該年度營利事業所得稅，及予以處罰，就原告未僱用乙○○之事被告實應負舉
    證責任，否則不能對原告補稅及處罰。被告則主張，原告對其該年度確有聘僱乙
    ○○之事實應負舉證責任。
　(一)原告主張之理由：
    1.被告以原告於八十二年度營利事業所得稅結算申報，認有虛報乙○○薪資費用
      六○○、○○○元，乃變更核定所得額為一八一、一七九元，並補徵所得稅額
      三五、二九五元，另處以罰鍰一七、六○○元。
    2.查財政部訴願決定書不外以：(1)原告舉證乙○○任職原告公司之證據，有扣繳
      憑單、乙○○薪資表、承諾保證書．．．云云，不足以佐證乙○○在原告公司
      工作；(2)並以乙○○八十一年度轉任他公司之保險卡為證．．．等，資為決定
      ，惟訴願決定機關棄法令而不用，足不可取。
    3.被告主張「未在原告公司工作」或「未加入勞保」未足以證明乙○○未在原告
      公司工作，蓋人民同時享有多重工作之自由，固無疑義，且被告主張乙○○未
      在原告公司工作，應負舉證責任，其舉證責任應屬積極之舉證責任，原告之舉
      證責任僅屬消極之舉證責任，被告以檢舉人之秘密卸其積極舉證之責任，亦非
      可採，財政部之決定應以原告與乙○○對質，才足以證之，況原告與乙○○對
      質並未涉及檢舉人之秘密，財政部偏以被告不實之調查，遽以為斷，顯違證據
      法則。
    4.勞工保險自由參加無強制性，縱令無參加勞工保險，亦僅違勞工保險規定，尚
      難證明乙○○未在原告公司工作，迨無疑義。
    5.原告公司由其兄黃德源掌管公司各項事務，乙○○與其兄有其債權債務之關係
      ，乙○○之薪資亦由其處理，有其保險代理公司職員間之借貸關係可循，倘乙
      ○○主張未任職原告公司，應負其舉證責任，且其舉證亦應由兩造證明之，任
      意憑空杜撰，實不可取。
    6.乙○○先前於八十一年已與其兄黃德源產生債務存在，並與原告公司有工作關
      係，其兄為確保債權遂與其簽定承諾保證書及合約書。有乙○○八十二年原告
      公司支付薪資表、合約書、承諾保證書及負債表可證，由乙○○之承諾保證書
      及負債表證明乙○○未清償其兄黃德源之債務，且仍任職於原告公司，請判決
      如原告訴之聲明云云。
　(二)被告主張之理由：
    1.營利事業所得稅部分─所得額：
      (1)按「在前項核課期間內，經另發現應徵之稅捐者，仍應依法補徵或並予處罰
        ，在核課期間內未經發現者，以後不得再補稅處罰。」為稅捐稽徵法第二十
        一條第二項所規定。次按「營利事業所得之計算，以其本年度收入總額減除
        各項成本費用、損失及稅捐後之純益額為所得額。」復為所得稅法第二十四
        條第一項所明定。
      (2)原告八十二年度營利事業所得稅結算申報，經被告初查核定為虧損四一八、
        八二一元，嗣獲檢舉原告虛報乙○○薪資費用六○○、○○○元，因乙○○
        於八十一年十一月十四日自原告處離職，任職他公司，有勞工保險卡資為佐
        證，原告又無法提供確有支付乙○○薪資之證明，被告乃重核變更所得額為
        虧損七四、八六七元。
      (3)被告曾以八十八年七月二十六日財北國稅審三字第八八○二九三三六號函，
        請原告提供帳冊憑證及薪工資印領清冊備查，惟遭其以應由被告負舉證責任
        為由拒絕，致被告無法查核。據財政部訴願決定書載，原告雖於訴願階段提
        示有乙○○薪資表、承諾保證書等影本（以上資料未提供予被告），惟上開
        薪資表未載明年度及製作人，承諾書係乙○○願遵守工作事項之承諾表示，
        難認其已任職。原告未就對其有利事項提示足資證明乙○○確於本期任職及
        支領薪資之證據，被告參酌檢舉資料及乙○○勞工保險保險卡，核認原告虛
        列乙○○薪資費用，尚非無據。
      (4)第查系爭薪資所得人乙○○於八十二年至八十四年間係登錄為公勝保險經紀
        公司之業務員，並非登錄於原告處，依保險業務員管理規則第十條第一項第
        一項規定：「業務員經登錄後，應專為其所屬公司從事保險之招攬。」，顯
        然乙○○於該期間並未任職於原告處。至乙○○與黃德源間債權債務關係是
        否存在，及其與本件之關聯性為何，因未見原告提示相關證明，被告無從據
        以答辯。
    2.有關罰鍰部分：
      (1)按「納稅義務人已依本法規定辦理結算申報，但對依本法規定應申報課稅之
        所得額有漏報或短報情事者，處以所漏稅額兩倍以下之罰鍰。」為所得稅法
        第一百十條第一項所明定。
      (2)原告八十二年度營利事業所得稅結算申報，虛列乙○○薪資費用計六○○、
        ○○○元，致漏報所得額，被告乃按所漏稅額三五、二九五元，處以○．五
        倍罰鍰一七、六○○元。因原告未提示足資證明乙○○確於本期任職該處且
        有支領系爭薪資事實之證據，被告依前揭規定裁處罰鍰，並無不合。
    3.據上論述，本件原處分及所為復查、訴願決定均無違誤，請判決如被告答辯之
      聲明等語。
　　理  由
一、本件原告經合法通知，無正當理由未於言詞辯論期日到場，查無民事訴訟法第三
    百八十六條所列各款情事，爰依行政訴訟法第二百十八條準用民事訴訟法第三百
    八十五條之規定，准被告聲請，由其一造辯論而為判決，合先敘明。
二、有關營利事業所得稅部分：
  (一)本件原告八十二年度營利事業所得稅結算申報，經被告機關初查核定為虧損四一
    八、八二一元在案，嗣查獲其虛報乙○○薪資費用六○○、○○○元，被告機關
    重核後乃變更所得額為一八一、一七九元，並補徵所得稅額三五、二九五元。原
    告起訴意旨略稱，人民同時享有多重工作之自由，被告認乙○○未在原告處工作
    ，應負積極之舉證責任，不應以檢舉人秘密為由，卸其積極舉證之責任，且參加
    勞工保險並無強制性，縱無參加勞工保險，亦僅違勞工保險規定，尚難證明乙○
    ○未在原告處工作云云。
  (二)經查，本件經本院向勞工保險局函查，復據原告公司投保乙○○之勞工保險期間
    如下：1.七十九年九月二十四日申請加保，八十年四月一日退保。2.八十年六月
    三日申請加保，八十一年十一月十四日退保，其後未再就乙○○申請加保，此有
    該局九十一年一月十六日保承資字第一○○一○九一號函復卷可稽；查原告公司
    就乙○○任職於伊公司時，既有為之申請加入勞工保險，於其離職後再申請退保
    ，則原告公司於八十二年度全年均未申請為乙○○加保勞工保險，足證該年度並
    未僱用乙○○。而況，依舉證責任之分配，原告主張其於八十二年度有僱用案外
    人乙○○之積極事實，應負舉證責任，而原告不但始終無法提供支付乙○○薪資
    之證明，且據原告在本院準備程序中陳稱，乙○○在伊公司係擔任保險業務員，
    薪資按業績計算等語，此有九十一年一月三十一日準備程序筆錄在卷可按，則倘
    乙○○每月確領取原告公司五萬元之薪資，原告公司即應有其於該年度之相當業
    績可證，惟原告公司迄未能提出乙○○於八十二年度之任何業績之證明，亦足證
    明乙○○於八十二年度並無在原告公司任職情事。至於原告所提出乙○○之薪資
    表、承諾保證書等影本以供證明，惟查上開薪資表，未載明年度及製作人，至承
    諾保證書，係乙○○願遵守工作事項之承諾表示，尚難認定其已任職，且經被告
    機關八十八年七月二十六日財北國稅審三字第八八○二九二三六號函請原告提供
    帳冊憑證，薪工資印領清冊備查，惟遭原告以應由被告機關負舉證責任為由拒絕
    ，自不足證明原告於八十二年度確有僱用乙○○之事實。所訴核不足採，原處分
    補徵原告之營利事業所得稅及訴願決定予以維持均無不合，原告此部分之訴應予
    以駁回。
三、有關罰鍰部分：
  (一)按「納稅義務人已依本法規定辦理結算申報，但對依本法規定應申報課稅之所得
    額有漏報或短報情事者，處以所漏稅額兩倍以下之罰鍰。」為所得稅法第一百十
    條第一項所明定。
  (二)原告於八十二年度虛列乙○○薪資費用計六○○、○○○元，致漏報所得額，被
    告乃按所漏稅額三五、二九五元，處以○．五倍罰鍰一七、六○○元。因原告未
    提示足資證明乙○○確於本期任職該處且有支領系爭薪資事實之證據，被告依前
    揭規定裁處罰鍰，並無不合，訴願決定予以維持，亦稱妥適。原告徒執前詞，訴
    請撤銷，為無理由，應予駁回。
據上論結，本件原告之訴為無理由，爰依行政訴訟法第二百十八條、第九十八條第三
項前段，民事訴訟法第三百八十五條，判決如主文。
中　　華　　民　　國　　　九十一　　年　　　三　　　　月　　　五　　　　日
                          臺 北 高 等 行 政 法 院   第 七 庭
                                         審 判 長 法  官　鄭小康
                                                  法  官　黃秋鴻
                                                  法  官　林金本
右為正本係照原本作成。
如不服本判決，應於送達後二十日內，向本院提出上訴狀並表明上訴理由，如於本判
決宣示後送達前提起上訴者，應於判決送達後二十日內補提上訴理由書（須按他造人
數附繕本）。
中　　華　　民　　國　　　九十一　　年　　　三　　　　月　　　六　　　　日
            　　　　　　　　　　　　　　    　    書記官  簡信滇
